【裁判字號】    95,建,13
【裁判日期】    950315
【裁判案由】    給付工程款
【裁判全文】
臺灣臺北地方法院民事判決                95年度建字第13號
原      告  國廣機械工程有限公司
法定代理人  乙○○
訴訟代理人  高靜怡律師
            林紹源律師
被      告  永聯營造工程股份有限公司
法定代理人  甲○○
訴訟代理人  丙○○
上列當事人間請求給付工程款事件，本院於中華民國95年3月1日
言詞辯論終結，判決如下：
    主  文
被告應給付原告新臺幣伍拾捌萬壹仟陸佰捌拾伍元，及自民國95
年1月5日起至清償日止，按週年利率5百分之五計算之利息。
訴訟費用由被告負擔。
本判決第一項於原告以新台幣貳拾萬元供擔保後，得假執行。但
被告如以新臺幣伍拾捌萬壹仟陸佰捌拾伍元為原告預供擔保，得
免為假執行。
    事實及理由
一、原告起訴主張：被告與原告訂立合約書（以下簡稱系爭合約
    ），委由原告施作「台大學人宿舍新建統包工程安全支撐工
    程」（以下簡稱系爭工程），工程總價為新臺幣（下同）9,
    060,000元，原告已依約施工完畢，惟被告迄今尚積欠原告
    工程尾款581,685元並未給付，爰依民法第505條第1項之規
    定，起訴請求被告給付前揭款項等語。並聲明：(一)被告應給
    付原告581,685元，及自起訴狀繕本送達之翌日起至清償日
    止，按週年利率5％計算之利息。(二)願供擔保，請准宣告假
    執行。
二、被告則以：被告於民國92年2月14日與國立臺灣大學（以下
    簡稱業主）締結學人宿舍新建統包（椰風專案第一期）工程
    合約承攬前述工程，復於92年9月29日與原告締結系爭合約
    。惟因被告財務困難，故自93年10月15日起（第十二期）即
    由業主監督付款，即原告於94年1月5日、6月7日亦係收受業
    主所交付之支票，故本件原告應向監督付款之業主請款，不
    得對於被告提起本件訴訟等語。並聲明：(一)原告之訴駁回。
    (二)如受不利之判決，願供擔保求為宣告免予假執行。
三、查本件原告起訴主張兩造曾於92年2月29日締結系爭合約，
    由原告承攬系爭工程，工程總價為9,060,000元，原告已依
    約施作完畢，惟被告迄今尚原告積欠工程款581,685元仍未
    給付等情，已據其提出系爭合約、原告收款明細表等在卷足
    稽，並經被告自承無訛（本院95年3月1日言詞辯論期日筆錄
    參照），是上開情節即堪信為真正。
四、至於被告雖抗辯系爭工程自93年10月15日起，已由業主監督
    付款，故本件原告不得逕向被告請求給付工程款云云。然查
    ，被告抗辯監督付款云云縱或屬實，然原告已經否認系爭合
    約之締約主體已經因此而有更易，何況被告亦未舉證證明其
    因業主之監督付款行為足可脫退彼於系爭承攬契約中之定作
    人地位，是被告辯稱業主既有監督付款舉止，原告即不得再
    向被告起訴請求給付工程款云云，即屬無稽。況且，依卷附
    國立臺灣大學94年9月20日校總字第0940028367號函及原告
    收款明細表所載，暨兩造不爭之事實，前述業主已於94年9
    月20日終止與被告間之工程承攬契約，則原告自更無資格、
    亦無地位得復於其後再向訴外人國立臺灣大學請求工程款之
    給付無疑。參酌「債權為對於特定人之權利，債權人只能向
    債務人請求給付，而不能向債務人以外之人請求給付」乙情
    （最高法院18年上字第1953號判例參照），系爭承攬契約關
    係既僅存在於兩造之間，是則原告自僅得向其締約對象即被
    告請求給付本件工程款，亦惟被告應該擔負此等義務而已，
    要與訴外人國立臺灣大學無涉。因此原告主張：被告應依系
    爭合約，給付原告積欠之工程款581,685元，洵屬有據，足
    以採取。
五、另按給付無確定期限者，債務人於債權人得請求給付時，經
    其催告而未為給付，自受催告時起，負遲延責任。其經債權
    人起訴而送達訴狀，或依督促程序送達支付命令，或為其他
    相類之行為者，與催告有同一之效力。前項催告定有期限者
    ，債務人自期限屆滿時起負遲延責任。遲延之債務，以支付
    金錢為標的者，債權人得請求依法定利率計算之遲延利息。
    應付利息之債務，其利率未經約定，亦無法律可據者，週年
    利率為5％。民法第229條第2項、第3項、第233條第1項前段
    、第203條分別定有明文。本件原告所請求之給付係無確定
    期限、以支付金錢為標的、未約定利率，故原告併請求被告
    自起訴狀繕本送達被告之翌日即95年1月5日起，至清償日止
    ，按年利率5％計算之利息，於法有據，亦應准許。
六、從而，原告依系爭合約第5條第3項之約定，請求被告給付積
    欠之工程尾款581,685元及自95年1月5日起，至清償日止按
    年利率5％計算之法定遲延利息，為有理由，應予准許。
七、兩造均陳明願供擔保，聲請宣告假執行或免為假執行，核均
    無不合，爰分別酌定相當擔保金額併准許之。
八、兩造其餘攻擊防禦方法與證據，經本院審酌後，認均與判決
    之論斷結果並無影響，爰不予一一論述，附此敘明。
九、結論：原告之訴為有理由，依民事訴訟法第78條、第390條
    第2項，判決如主文。
中    華    民    國    95    年    3    月    15    日
                       民事第二庭    法  官  蕭胤瑮
以上正本係照原本作成
如對本判決上訴，須於判決送達後20日內向本院提出上訴狀
中    華    民    國    95    年    3    月    15    日
                                     書記官  黃慧怡


司法院資訊處製作；財團法人民間司法改革基金會備份。
